臺灣臺南地方法院臺南簡易庭民事判決
110年度南簡字第322號
原      告  鄒勇騰  
被      告  田中玉  

上列當事人間因過失傷害刑事案件，原告提起刑事附帶民事訴訟
請求侵權行為損害賠償，經本院刑事庭裁定移送前來（109年度
交簡附民字第218號），本院於民國110年12月14日言詞辯論終結
，判決如下：
    主      文
被告應給付原告新臺幣14萬8,318元，及自民國109年12月18日起
至清償日止，按週年利率5％計算之利息。
原告其餘之訴及假執行之聲請均駁回。
訴訟費用由被告負擔10分之1，餘由原告負擔。
本判決第一項原告勝訴部分得假執行。如被告以新臺幣14萬8,31
8元為原告預供擔保，得免為假執行。
    事實及理由
一、原告起訴主張：
㈠、被告考領有普通小型車駕駛執照，於民國108年3月25日13時1
    4分，駕駛車牌號碼000-0000號租賃小客車，沿臺南市東區
    東門路二段158巷由南往北方向行駛，行經東門路二段158巷
    3號北側欲右轉時，本應注意右轉彎時，應先顯示車輛前後
    之右邊方向燈光，及兩車並行之間隔，而當時天候晴、日間
    自然光線、柏油路面、路面乾燥、無缺陷、無障礙物、視距
    良好，無不能注意之情事，竟疏未注意，貿然右轉，適有原
    告騎乘車牌號碼000-0000號普通重型機車，行駛於同向後方
    ，亦疏於注意車前狀況，及不得自右側超車，見被告車速甚
    慢，遂自被告所駕駛之車輛右側超車，兩車乃發生碰撞，原
    告因此人車倒地，受有左側胸壁挫傷、左側第2至第8肋骨骨
    折、左側血胸、左肩挫傷、四肢多處挫傷等傷害。為此乃依
    侵權行為法律關係提起本件訴訟，請求被告賠償：1.輔具新
    臺幣（下同）2,400元。2.系爭機車修理費17,800元。3.安
    全帽毀損1,350元。4.精神慰撫金150萬元。成大醫院鑑定報
    告雖說原告沒有勞動能力減損，但原告不認同，原告認為自
    己是重大傷害，且目前也沒有復原，因此要請求精神慰撫金
    150萬元。至於原本起訴狀所附的醫療收據及就醫交通費用
    部分，因為原告已領得此部分之強制責任險54,569元，故本
    件均不再重複請求此兩項目。又雖然刑事一審、二審、車鑑
    報告、覆議報告均說原告亦有過失，但原告否認，那些都是
    違法的認定等語。並聲明：①被告應給付原告1,521,550元，
    及自109年12月18日起至清償日止，按週年利率5％計算之利
    息。②原告願提供擔保，請准宣告假執行。（本院卷第201頁
    ）
二、被告答辯略以：對於刑案確定判決所認定之犯罪事實，無意
    見。顯見原告對於本件車禍之發生與有過失，至於兩造之過
    失比例，則尊重鈞院判斷。對於原告請求安全帽損壞之費用
    ，不爭執；系爭機車修車費用，應依法折舊；醫療輔具部分
    ，不同意給付，因為強制汽車責任險不理賠此一項目；又原
    告請求精神慰撫金150萬元云云，實屬過高等語。並聲明：①
    原告之訴及假執行之聲請均駁回。②如受不利益判決，願供
    擔保請准宣告免為假執行。（本院卷第202頁）
三、本院得心證之理由：
㈠、原告主張之上揭事實，業據其提出全民健康保險重大傷病核
    定審查通知書（有效期限為108年12月13日至109年12月12日
    止）、傷勢照片、成大醫院門診收據、奇美醫院收據、郭綜
    合醫院收據、新樓醫院收據、安南醫院收據、診斷證明書、
    輔具統一發票及照片、免用統一發票收據、修車費用統一發
    票等附卷為證（見交簡附民卷第13至117頁），且為被告所
    不爭執，並經本院刑事庭以109年度交簡字第3350號刑事簡
    易判決被告犯過失傷害罪，處有期徒刑3月，得易科罰金，
    嗣經本院110年度交簡上字第31號判決上訴駁回確定在案，
    此據本院依職權調取本院110年度交簡上字第31號刑事偵審
    全案卷宗核閱屬實，故本院綜合上開證據調查結果，堪認原
    告之主張為真實可採。
㈡、按行車右轉彎時，應先顯示車輛前後之右邊方向燈光，或由
    駕駛人表示左臂向上，手掌向右微曲之手勢；汽車行駛時，
    駕駛人應注意車前狀況及兩車並行之間隔，並隨時採取必要
    之安全措施，不得在道路上蛇行，或以其他危險方式駕車，
    道路交通安全規則第91條第1項第1款、第94條第3項分別訂
    有明文。被告駕駛汽車上路，自當知悉前開規定且應隨時遵
    守及注意上述道路交通規則之規定，又依卷內事證，被告疏
    未踐履上述注意義務，而依當時情形，又無不能注意之情事
    ，被告疏未注意貿然右轉而肇致本案事故，故被告就本件事
    故之發生具有過失。
㈢、又按因故意或過失，不法侵害他人之權利者，負損害賠償責
    任；汽車、機車或其他非依軌道行駛之動力車輛，在使用中
    加損害於他人者，駕駛人應賠償因此所生之損害；不法侵害
    他人之身體或健康者，對於被害人因此喪失或減少勞動能力
    ，或增加生活上之需要時，應負損害賠償責任；不法侵害他
    人之身體、健康、名譽、自由、信用、隱私、貞操，或不法
    侵害其他人格法益而情節重大者，被害人雖非財產上之損害
    ，亦得請求賠償相當之金額；不法毀損他人之物者，被害人
    得請求賠償其物因毀損所減少之價額。民法第184條第1項前
    段、第191條之2前段、第193條第1項、第195條第1項前段及
    第196條分別定有明文。本件兩造發生系爭車禍，致原告受
    有系爭傷害及財物受損，則被告自應負損害賠償之責。
㈣、原告得請求之項目及金額審酌如下：
①、輔具2,400元部分：原告主張其因本件車禍受傷，須使用躺椅
    入睡，故購買醫療輔具躺椅，並提出統一發票及照片為據（
    附民卷第111頁），雖為被告所否認、拒絕給付，然查，觀
    之原告傷勢「左側胸壁挫傷、左側第2至第8肋骨骨折、左側
    血胸、左肩挫傷、四肢多處挫傷等傷害」，衡諸一般通念，
    堪認尚非無必要，故堪予准許。
②、機車修理費部分：原告主張系爭機車修復零件費用共17,800
    元等情，業據提出統一發票及估價單附卷為證（附民卷第11
    5至117頁），堪認可採。又系爭機車為原告所有，乃105年1
    1月出廠，此有行車執照影本在卷可佐（見警卷第15頁），
    是距本件車禍事故發生日即108年3月25日，已使用約2年5月
    ，又統一發票及估價單上所載各項零件之更換均係以新品代
    替舊品，依法應扣除折舊，方為修復之必要費用。又依行政
    院所頒固定資產耐用年數表及固定資產折舊率表，機械腳踏
    車之耐用年數為3年，依平均法計算其折舊結果（即以固定
    資產成本減除殘價後之餘額，按固定資產耐用年數表規定之
    耐用年數平均分攤，計算折舊額），每年折舊率為3分之1，
    並參酌營利事業所得稅查核準則第95條第6項規定「固定資
    產提列折舊採用定率遞減法者，以1年為計算單位，其使用
    期間未滿1年者，按實際使用之月數相當於全年之比例計算
    之，不滿1月者，以1月計」，從而，系爭機車零件扣除折舊
    後之修復費用估定應為7,046元【計算方式：1.殘價＝取得成
    本÷（耐用年數＋1），即17,800元÷（3＋1）＝4,450元；2.折
    舊額＝（取得成本－殘價）×1/（耐用年數）×（使用年數），
    即（17,800－4,450）×1/3×（2＋5/12）≒10,754元（小數點以
    下四捨五入）；3.扣除折舊後價值＝（新品取得成本－折舊額
    ），即17,800－10,754＝7,046】，則原告得請求之機車維修
    費用為7,046元；逾此範圍之請求，並無理由。
③、安全帽部分：原告主張其安全帽因本件車禍損壞，價值1,350
    元，業據提出安全帽收據為證（附民卷第113頁），且為被
    告所不爭執，堪予准許。
④、精神慰撫金部分：按被害人受有非財產上損害，請求加害人
    賠償相當金額之慰撫金時，法院對於慰撫金之量定，應斟酌
    實際加害情形、所造成之影響、被害人痛苦程度、兩造之身
    分、地位、經濟情形及其他各種狀況，以核定相當之數額（
    最高法院51年台上字第223 號、47年台上字第1221號判例意
    旨可資參照）。查本件原告係碩士畢業、目前已退休；被告
    係碩士畢業、從事服務業（見警卷第2、4頁調查筆錄），原
    告109所得總額為4,735元、108年所得總額為4,803元，名下
    財產為投資15筆，總額75,860元；被告109所得總額為586萬
    餘元、108年所得總額為551萬餘元，名下無財產（見卷附之
    兩造稅務電子閘門財產所得調件明細表），又原告因本件車
    禍受有系爭傷害，已詳如前述，其身心自受有痛苦。原告雖
    稱係重大傷害云云，然查原告因本案車禍所受傷勢暨痊癒狀
    況，經刑事庭函詢成大醫院、安南醫院，據成大醫院函覆略
    以：「針對外觀問題，手術可以部分改善其胸廓凹陷的外觀
    ，但手術後必然會額外增加一個約40至50公分左右的手術傷
    疤；左肩及左手臂活動機能除了稍微受胸廓變形影響以外，
    另一部分原因可能來自於受傷後初期因為左肩活動時會使疼
    痛加劇，導致長時間左手不敢活動，致左肩關節部分沾黏情
    況，即使在肋骨骨折處已經沒有疼痛後，仍會稍微影響肩關
    節的活動度；一般而言肋骨骨折胸廓變形對肺功能影響很小
    ，就一般日常活動而言，上述胸廓變形造成的影響不大」等
    語；安南醫院函覆略以：「若受傷初期手術，可以改善，患
    者事隔一年半才來就診，已無法再作什麼回復原貌，這也不
    是重大不治或難治之傷害」等語，此有成大醫院110年4月7
    日成附醫外字第1100005641號回函暨診療資料摘要表、安南
    醫院110年4月20日安院醫事字第1100001543號回函存卷可稽
    （刑事簡上卷第163頁至第166頁、第177頁至第189頁），顯
    見原告所受肋骨傷勢痊癒後雖遺留有胸廓變形而於外觀上不
    能回復原狀之情形，然其胸廓變形並非刑法第10條第4項第6
    款所指「於身體或健康有重大不治或難治之傷害」，且胸廓
    變形對其肺功能抑或左肩關節之活動度之影響均不大，尚未
    達刑法第10條第4項第6款所定重大不治或難治之重傷害之程
    度。又原告陳稱：目前仍未復原云云，亦經本院函請成大醫
    院鑑定結果認：「本院評估全人障害『0％』，換算相當於勞動
    能力減損『0％』。推估已達最佳醫療改善。」等語明確在卷（
    本院卷第183至191頁），且參以原告提出之重大傷病核定審
    查通知書亦係記載其有效期間為1年（108年12月13日至109
    年12月12日止），益徵原告此部分主張尚非可逕採。綜上，
    本院審酌兩造之學歷、經濟、教育、社會地位、原告所受傷
    害之輕重、復原情況等一切情狀，因認原告請求被告賠償精
    神慰撫金150萬元云云，尚屬過高，應核減為36萬元始為適
    當；逾此範疇之請求，係屬無據。
㈤、又按損害之發生或擴大，被害人或其代理人或使用人與有過
    失者，法院得減輕賠償金額，或免除之，為民法第217條第1
    項及第3項所明定；其立法目的在於平衡被害人與加害人之
    賠償責任，即於被害人本身，或其代理人或使用人對於損害
    之發生或擴大與有過失時，由法院斟酌情形，減輕或免除加
    害人之賠償金額，以免失諸過苛。因之不論加害人之行為係
    故意或過失，僅須被害人或其代理人或使用人就損害之發生
    或擴大，有應負責之事由，不問其係出於故意或過失，基於
    衡平原則及誠實信用原則，即有該法條所定過失相抵原則之
    適用（最高法院93年度台上字第1899號判決參照）。經查，
　　本件前送臺南市車輛行車事故鑑定委員會、臺南市車輛行車
    事故鑑定覆議委員會鑑定結果，均持相同見解，認「原告駕
    駛普通重型機車，右側超車，未注意車前狀況，為肇事『主』
    因。被告駕駛租賃小客車，右轉未依規定顯示方向燈，未注
    意右側車輛，為肇事『次』因。」，有臺南市車輛行車事故鑑
    定委員會109年3月11日南市交鑑字第1090318531號函暨所附
    南鑑0000000案鑑定意見書、臺南市政府109年5月20日府交
    運字第1090595501號函暨檢附覆議意見書各1份在卷可參（
    偵卷第32頁至第33頁反面、第77頁至第78頁反面），且經刑
    事一審及二審均認定原告亦有疏未注意車前狀況之過失明確
    在卷，基上，顯見原告於本件事故之發生同有過失，且為主
    要肇事原因。故本院審酌兩造上揭過失程度及車禍發生情節
    ，因認本件車禍發生之肇因，被告過失比例為40％，原告過
    失比例則為60％。是依此計算，原告就前述所受損害得請求
    被告賠償之金額，依其責任比例核減後，應為14萬8,318元
    【計算式：36萬元+7,046元＋1,350元＋2,400元＝37萬0,796元
    。370,796元40％＝14萬8,318元，元以下四捨五入】。
㈥、綜上所述，原告依侵權行為損害賠償法律關係，請求被告給
    付14萬8,318元，及自109年12月18日起至清償日止（見附民
    卷第119頁之送達證書），按週年利率5％計算之利息，為有
    理由，應予准許；至逾此範圍之請求，即屬無據，應予駁回
    。又原告勝訴部分，因金額未逾50萬元，應依職權宣告假執
    行；併依被告之聲請酌定相當之擔保金額准許免為假執行。
    另原告敗訴部分，其假執行之聲請即失所附麗，應併予駁回
    。
四、本件事證已臻明確，兩造其餘攻擊防禦方法及舉證，核與判
    決結果無影響，爰不一一論述，附此敘明。
五、訴訟費用負擔之依據：民事訴訟法第79條。
中　　華　　民　　國　　110 　年　　12　　月　　30　　日
            臺灣臺南地方法院臺南簡易庭
                        法  官  吳金芳
以上正本證明與原本無異。
如不服本判決，應於判決送達後20日內，向本院提出上訴狀並表
明上訴理由（須附繕本），如於本判決宣示後送達前提起上訴者
，應於判決送達後20日內補提上訴理由書（須附繕本）。如委任
律師提起上訴者，應一併繳納上訴審裁判費。
中　　華　　民　　國　　110 　年　　12　　月　　30　　日
                        書記官  李崇文